【裁判字號】    96,易,1904
【裁判日期】    970107
【裁判案由】    違反商標法
【裁判全文】
臺灣臺中地方法院刑事判決              96年度易字第1904號
公  訴  人  臺灣臺中地方法院檢察署檢察官
被      告  乙○○
                    號
被      告  甲○○
                    樓之1
選任辯護人  黃仕勳律師
上列被告因違反商標法案件，經檢察官提起公訴（96年度偵字第
2898號），本院判決如下：
    主    文
乙○○明知為未得商標權人同意，於同一商品，使用相同之註冊
商標之商品而販賣，處有期徒刑陸月，減為有期徒刑參月，如易
科罰金，以新臺幣壹仟元折算壹日。扣案之出貨單貳張、仿冒之
七星牌香煙合計壹仟壹佰捌拾捌條、峰牌香煙伍佰參拾捌條均沒
收。
甲○○明知為未得商標權人同意，於同一商品，使用相同之註冊
商標之商品而販賣，累犯，處有期徒刑捌月，減為有期徒刑肆月
，如易科罰金，以新臺幣壹仟元折算壹日。扣案之仿冒之七星牌
香煙合計壹仟壹佰捌拾捌條、峰牌香煙伍佰參拾捌條均沒收。
    犯罪事實
一、甲○○於民國93年間，因違反懲治走私條例案件，經法院判
    處有期徒刑6月確定，於93年5月31日易科罰金執行完畢。猶
    不知悔改，緣甲○○、乙○○均明知「MILDSEVEN及圖」、
    「峰」之商標圖樣，係由日商日本香煙產業股份有限公
    司（下稱日本香煙公司）向我國經濟部中央標準局（現改制
    為智慧財產局）申請註冊取得商標專用權，指定使用在香煙
    等商品，目前均仍在專用期間，非經商標專用權人之同意或
    授權，不得在同一商品使用相同之註冊商標。詎甲○○、乙
    ○○竟各基於販賣仿冒商標商品之犯意，未經日本香煙公司
    之同意或授權，由甲○○於96年1月17日前不詳日期，循不
    詳管道取得仿冒「MILD SEVEN及圖」商標圖樣之七星牌香煙
    40箱（每箱54條、每條10包），及仿冒「峰」商標圖樣
    之峰牌香煙10箱（其中9箱為每箱54條、1箱為52條，每條10
    包），而於96年1月17日以七星牌香煙每條新臺幣（下同）1
    79元、峰牌香煙每條185元之價格，將上述仿冒香煙全數出
    售予知情之乙○○，甲○○並將貨品交由大榮貨運股份有限
    公司，陸續運送至乙○○指定之臺中縣潭子鄉○○路○段454
    號之大榮貨運站，乙○○先於96年1月18日早上7時領得21箱
    七星牌香煙，將其運回其臺中縣豐原市○○街209巷5號住處
    後，隨即將其中17箱七星牌香煙以每條180至185元不等價格
    ，在臺中縣國道3號高速公路沙鹿交流道下等地出，售予不
    詳年籍、綽號「清水富」、「赤腳」等成年男子（至於尚未
    領得之峰牌香煙，則預計以每條190元出售）。嗣為警於：
    (1)96年1月18日17時20分許，在臺中縣豐原市○○街209巷5
    號搜索查扣3箱仿冒之七星牌香煙（每箱54條）、出貨單2張
    ；(2)同日20時30分許，帶同乙○○至臺中縣潭子鄉○○路○
    段454號大榮貨運站，領取並查扣18箱仿冒之七星牌香煙（
    每箱54條）；(3)96年1月19日早上8時30分許，帶同乙○○至
    上開貨運站，領取並查扣1箱仿冒之七星牌香煙，10箱仿冒
    之峰牌香煙（其中9箱為每箱54條、1箱為52條）。
二、案經臺中市警察局第四分局報告臺灣臺中地方法院檢察署檢
    察官偵查起訴。
    理    由
一、刑事訴訟法第159條之2規定，被告以外之人於檢察事務官、
    司法警察官或司法警察調查中所為之陳述，與審判中不符時
    ，其先前之陳述具有較可信之特別情況，且為證明犯罪事實
    存否所必要者，得為證據。本案被告乙○○於警詢及審判中
    均一致指認甲○○有販賣仿冒香煙之犯行，核其所為不利於
    被告甲○○之陳述內容，就其向甲○○購入仿冒香煙之範圍
    ，警詢中稱包括40箱七星牌香煙與10箱峰牌香煙，審判中則
    改稱僅有40箱七星牌香煙，此點前後稍有不符，徵之乙○○
    於警詢中之陳述距案發時間較近，其就販賣仿冒香煙犯罪細
    節之供述完整而清晰，故其在警詢中之陳述，具有較可信之
    情形，且本件非法商品交易，僅在被告甲○○與乙○○間進
    行，非有第三人參與，為證明犯罪事實所必要，故本院認為
    乙○○於警詢中不利於甲○○之陳述應有證據能力。至於本
    案其餘各項證據資料之證據能力，檢察官、被告、辯護人並
    未有所爭執，且迄於言詞辯論終結前，均未主張有刑事訴訟
    法第159條第1項不得為證據之情形，是應認已同意該等證據
    均得作為證據，且經本院審酌後，認無不適當之情形，應均
    有證據能力，合先敘明。
二、訊據被告乙○○對上開犯罪事實，除辯稱扣案10箱仿冒峰牌
    香煙與其無關外，餘情均坦白承認。被告甲○○則矢口否認
    犯行，辯稱：我與乙○○並不熟識，私下也無通過電話，乙
    ○○應係為掩護真正仿冒香煙供應者，才故意謊稱係向我買
    入仿冒香煙云云。經查：
  (一)上開被告二人販賣仿冒香煙之事實，業據被告乙○○於96年
    1月19日二次警詢及檢察官複訊時詳細供證在卷，復經告訴
    代理人羅慧瑩於警詢中指述明確，並有經濟部智慧財產局商
    標檢索資料、搜索扣押筆錄、臺中縣政府查獲違法嫌疑菸酒
    案件現場處理紀錄表3份、現場照片20張、出貨單2張、大榮
    貨運股份有限公司貨物收據4紙在卷，及仿冒之七星牌香煙
    合計1188條（每條10包）、峰牌香煙538條（每條10包）扣
    案為憑。
  (二)被告乙○○雖於審理時改稱其僅向甲○○販入七星牌香煙，
    警詢時之所以會陳稱峰牌香煙亦為其所販入，係因當時人很
    累，希望一併承認，能讓程序趕快結束云云。惟核乙○○於
    警詢時之供詞，就其向甲○○購買仿冒峰牌香煙之時間、數
    量、購入價格、預計售價等細節，均陳述明確，並無模糊籠
    統之處。又本院審理時，證人即查獲本案之警員陳保成具結
    證稱：乙○○就販入40箱七星牌香煙部分很爽快地供認，10
    箱峰牌香煙的部分，他好像有想了一下，沒有馬上回答，後
    來也承認；第一次警詢筆錄中所載「（另外10箱峰牌香煙何
    時寄達）甲○○告訴我是96年1月19日早上會寄達」，是乙
    ○○自己說的等語。證人即查獲本案之行政院海岸巡防署中
    部地區巡防局臺中機動查緝隊人員蔣志坤亦具結證稱：作完
    第一次筆錄後，我們帶同乙○○去（貨運站）起出10箱峰牌
    香煙，當時乙○○並無異狀，也沒有異議等語。可認乙○○
    於警方查辦過程，就其向甲○○販入扣案10箱峰牌香煙之自
    白，係出於自由意識，並未受到任何刁難或外力壓迫。況乙
    ○○於96年1月18日20時30分許，在警方帶同其至臺中縣潭
    子鄉○○路○段454號大榮貨運股份有限公司貨運站起獲18箱
    七星牌香煙時，一度拒絕在扣押筆錄上簽名捺印，隨後於第
    二次警詢時並供稱：「當時我怕數量太多，罰款會跟隨著數
    量增加，我怕自己沒能力付罰款，所以不敢承認跟簽名」等
    語，可知乙○○於警方查辦過程中，就何等扣案香煙為其所
    販入及是否坦認等基本問題，亦多所盤算，並無牽就警方，
    含糊一併承認之情形。嗣乙○○於檢察官複訊時，仍就其有
    向甲○○販入扣案10箱峰牌香煙之事實，具結供證明確，核
    其警、偵訊中之自白前後一致，應屬可採。
  (三)雖卷附關於10箱峰牌香煙之大榮貨運股份有限公司貨物收據
    1紙，其上所載收貨人代號「永保行」與託運人電話資料，
    獨與其餘關於七星牌香煙之大榮貨運股份有限公司貨物收據
    3紙，其上所載收貨人代號「青新」與託運人電話資料不同
    ，被告乙○○執此辯稱其僅使用代號「青新」收貨，代號「
    永保行」之單據及相關峰牌香煙貨物與其無關。惟依證人蔣
    志坤於本院審理時證稱：「（你們有繼續追查出貨來源嗎？
    ）本案出貨地點一南一北，我們偵查過程中發現偽煙交易的
    情形錯綜複雜，聯繫出貨的人不會自己出名寄貨，而是指定
    別的管道用別人的名義出貨，而收貨的人有時候也不是買主
    ，只是仲介的角色，也就是他們聯絡交易的情形，很隱密迂
    迴，我們是針對最終走私的來源追查，而沒有就細部的這四
    張收據來源追查。」等語，可知本件仿冒煙品之非法交易，
    買賣雙方為躲避查緝，聯絡寄貨等方式均異於常情，此由上
    述貨物收據收貨人資料不用正名，而隨意用「青新」、「永
    保行」等不明代號，亦可推知。且本院進一步向大榮貨運股
    份有限公司調取託運資料，並傳喚10箱峰牌香煙貨物收據上
    不明託運者所留聯絡電話0000000000門號申裝人丙○○（其
    證稱該門號係其妻在使用，其並未曾託運本案煙品貨物），
    亦均未能查得真實寄貨人資料，故本案實難依常理循貨運單
    據記載資料，查得買賣雙方真實身分。本案被告乙○○就扣
    案10箱峰牌香煙確為其所購入一節，業於警偵訊中供證明確
    ，尚難以貨運單據所示寄送來源不同，遽認峰牌香煙非其所
    購入。
  (四)關於被告甲○○確為出售本案仿冒香煙予乙○○之上游供應
    商一節，除經共同被告乙○○於警偵訊中供證指認明確外，
    本院基於直接審理原則，仍再度詳細調查訊問乙○○，乙○
    ○於審理時依法具結後，經檢察官、辯護人及本院反覆詰問
    之下，仍明確指認在庭之被告甲○○為本案供貨商。本院詳
    細觀察乙○○作證過程之神情態度，自然篤定、坦白懇切，
    並無推諉刑責、嫁禍於人之情形，且乙○○本案被訴違反商
    標法犯行，並非重罪，是否供出上游供應商，對乙○○自身
    刑責之影響有限，衡情乙○○無須惡意拖人下水，偽證誣陷
    甲○○，致自身於本案被訴輕罪外，復多背負一條偽證重罪
    之刑罰風險。故本院認乙○○指認甲○○之證言為可採。雖
    乙○○就其與甲○○聯絡買賣之電話門號，於警詢中稱甲○
    ○是使用0000000000號電話，於96年6月8日審理時證稱甲○
    ○係打我的0000000000號電話，嗣於96年10月1日審理時改
    稱只記得甲○○是打我的行動電話與我聯絡，但不能確定彼
    此間是不是以上開二門號電話聯絡，警詢時我是依據電話簿
    的記載，回答說甲○○是使用0000000000號電話打給我，但
    我不確定他是不是用這支電話打給我等語。按現今社會，行
    動電話門號申設便利，一人輪流交替使用自己或他人申設之
    數門號行動電話通聯情形尚屬普遍，且常人亦不會刻意記錄
    各次通話自己與對方所使用之電話門號，且衡酌本案被告二
    人非法買賣仿冒香煙，其手段原即特別迂迴，故尚難僅因被
    告乙○○無法明確記憶供述與甲○○交易聯絡電話，及卷附
    乙○○使用之電話門號通聯紀錄或監聽譯文無被告二人間之
    通話紀錄，即遽認乙○○所言不可採。況甲○○亦坦認上開
    0000000000號為其所使用之行動電話門號，並曾以該門號電
    話與乙○○之兄黃世池通話過。而乙○○復稱其曾使用過其
    兄黃世池之0000000000門號行動電話，又0000000000號與00
    00000000門號行動電話之間，於案發前之96年1月13日、1月
    15日、1月16日、1月17日、1月18日，有多次通話，此有相
    關通聯紀錄資料在卷可憑，由上開人脈及相關電話門號通聯
    關係，益徵乙○○所為不利於甲○○之證述，確有所本，堪
    予採信。
  (五)按共犯在學理上，有「任意共犯」與「必要共犯」之分，前
    者指一般原得由一人單獨完成犯罪而由二人以上共同實施之
    情形，當然有刑法總則共犯規定之適用；後者係指須有二人
    以上之參與實施始能成立之犯罪而言。且「必要共犯」依犯
    罪之性質，尚可分為「聚合犯」與「對向犯」，而「對向犯
    」則係二個或二個以上之行為者，彼此相互對立之意思經合
    致而成立之犯罪，如賄賂、賭博、重婚等罪均屬之，因行為
    者各有其目的，各就其行為負責，彼此間無所謂犯意之聯絡
    ，苟法律上僅處罰其中部分行為者，其餘對向行為縱然對之
    不無教唆或幫助等助力，仍不能成立該處罰行為之教唆、幫
    助犯或共同正犯，若對向之二個以上行為，法律上均有處罰
    之明文，當亦無適用刑法第28條共同正犯之餘地，最高法院
    著有81年臺非字第233號判例可資參照。查被告甲○○出售
    仿冒香煙給被告乙○○牟利，被告乙○○再加計金額後販賣
    給下游業者，亦是賺取差價牟利，是被告二人間，被告甲○
    ○為出賣仿冒香煙之意思，被告乙○○則為買受仿冒香煙之
    意思，彼此之犯意是相對立的，被告二人各為自己計算，各
    有其目的，參照前揭判例意旨，應各就其行為負責，無適用
    刑法第28條共同正犯之餘地。
  (六)綜上，本案事證明確，被告二人上開販賣仿冒商標商品犯行
    ，洵堪認定。
三、核被告乙○○、甲○○所為，均係犯商標法第82條之販賣仿
    冒商標商品罪。按刑事法若干犯罪行為態樣，本質上原具有
    反覆、延續延續實行之特徵，立法時既予特別歸類，定為犯
    罪構成要件之行為要素，則行為人基於概括之犯意，在密切
    接近之一定時、地持續實行之複次行為，倘依社會通念，於
    客觀上認為符合一個反覆、延續性之行為觀念者，於刑法評
    價上，即應僅成立一罪。學理上所稱「集合犯」之職業性、
    營業性或收集性等具有重複特質之犯罪均屬之，例如經營、
    從事業務、收集、販賣、製造、散布等行為概念者是。被告
    乙○○販入取得部分仿冒七星牌香煙後，即迅速分次出售予
    不詳年籍、綽號「清水富」、「赤腳」等成年男子牟利，所
    為犯罪顯具有反覆、延續實行之特徵，從而在行為概念上，
    亦應認係包括一罪之集合犯，而不再依其各別銷售行為獨立
    論罪併合處罰。又被告二人各以一販賣行為，而同時侵害數
    個他人上述商標專用權，為想像競合犯，應依刑法第55條規
    定，從一販賣仿冒商標商品罪論處。被告甲○○有犯罪事實
    欄所載前科，此有臺灣高等法院被告前案紀錄表在卷可稽，
    其受有期徒刑之執行完畢後，5年之內故意再犯本案有期徒
    刑以上之罪，為累犯，應依法加重其刑。爰審酌被告乙○○
    、甲○○無視商標專用權人之權益，恣意販賣仿冒商品以營
    取差額利得，所為除對日本香煙公司之商譽及利益造成危害
    ，亦危害相關消費者權益及工商企業之正常發展，又所販賣
    之仿冒香煙數量不少，所生危害非輕，及乙○○犯後大致坦
    認犯行，甲○○則矢口否認之態度等一切情狀，各量處如主
    文所示之刑，以示懲儆。又被告二人上開犯罪時間均在96年
    4月24日之前，且無中華民國96年罪犯減刑條例第3條第1項
    各款所列舉不予減刑之情形，已合於同條例所定之減刑要件
    ，爰依同條例第2條第1項第3款之規定，各減其刑期二分之
    一，併依同條例第9條之規定，諭知易科罰金之折算標準。
四、扣案之仿冒商標商品七星牌香煙合計1188條（每條10包）、
    峰牌香煙538條（每條10包），為被告二人犯商標法第82條
    之罪所販賣之商品，應依同法第83條之規定，不問屬於被告
    與否均予宣告沒收。扣案之出貨單2張，係被告乙○○所有
    供犯罪所用之物，業據其供明在卷，爰依刑法第38條第1項
    第2款之規定，併予宣告沒收。
據上論斷，依刑事訴訟法第299條第1項前段，商標法第82條、第
83條，刑法第11條、第55條、第47條第1項、第41條第1項前段、
第38條第1項第2款，中華民國96年罪犯減刑條例第2條第1項第3
款、第7條、第9條，判決如主文。
中    華    民    國    97    年    1     月    7     日
                        刑事第十二庭  法  官  蔡建興
上正本證明與原本無異。
如不服本判決，應於收送達後10日內向本院提出上訴書狀（應敘
述具體理由並附繕本）。
上訴書狀如未敘述理由，應於上訴期間屆滿後20日內補提理由書
於本院。
                                      書記官  黃英寬
中    華    民    國    97    年    1     月    7     日
附錄論罪科刑法條：
商標法第82條：
明知為前條商品而販賣、意圖販賣而陳列、輸出或輸入者，處一
年以下有期徒刑、拘役或科或併科新臺幣五萬元以下罰金。


司法院資訊處製作；財團法人民間司法改革基金會備份。
